【裁判字號】    91,自,352
【裁判日期】    920904
【裁判案由】    詐欺
【裁判全文】
臺灣高雄地方法院刑事判決                          九十一年度自字第三五二號
    自  訴  人  庚○○
                甲○○
                丙○○
                丁○○
    共      同
    自訴代理人  乙○○律師
    被      告  戊○○
右列被告因詐欺案件，經自訴人提起自訴，本院判決如左：
    主  文
戊○○無罪。
    理  由
一、自訴意旨略以：被告戊○○係設於高雄市○○區○○路二五六號十一樓之二志煌
    工程行之負責人，與被告己○○（另案由本院通緝中）共同基於意圖為自己不法
    所有之犯意聯絡，於九十年九月底某日，以志煌水電工程公司名義，對外刊登徵
    工廣告招募員工至澎湖工作，並佯稱日工資為一千元至一千八百元不等，於每月
    二十日結算工資，每月二十五日發放，並負擔員工來回之交通費用，致使自訴人
    陷於錯誤而前往應徵工作，旋於九十年十月二十五日欲領取工資時，被告諉稱工
    作進度不及須再加班，且須至工作告一段落後戶得請領工資，而藉故拒不付款，
    嗣於九十年十二月底工作完成後，被告仍拒不付款，自訴人庚○○受有新台幣（
    下同）十一萬元、自訴人丙○○受有十三萬元、自訴人丁○○受有十四萬九千六
    百七十八元、自訴人甲○○受有十五萬元之工資損害，因認被告戊○○涉犯刑法
    第三柳三十九條第二項之詐期得利罪嫌。
二、按犯罪事實應依證據認定之，無證據不得推定其犯罪事實，刑事訴訟法第一百五
    十四條定有明文。又按刑事訴訟法上所謂認定犯罪事實之證據，係指足以認定被
    告確有犯罪行為之積極證據而言，如未能發現相當證據或證據不足以證明，自不
    能以推測或擬制之方法，以為裁判基礎，最高法院二十九年上字第三一○五號及
    同院四十年臺上字第八十六號分別著有判例；復按被害人所述被害情形如無瑕疵
    可指，而就其他方面調查又與事實相符，則其供述固可採為判決基礎，倘其陳述
    尚有瑕疵，而在未究明前，遽採為論罪科刑之根據，即難認為適法。是被害人陳
    述倘無瑕疵者，尚須就其他方面調查又與事實相符，其供述始可採為判決之基礎
    （最高法院三十二年上字第六五七號及六十一年臺上字第三○九九號判例要旨參
    照），所謂無瑕疵，係指被害人所為不利被告之陳述，與社會上一般生活經驗或
    卷存其他客觀事實並無矛盾而言。至所謂就其他方面調查與事實相符，非僅以所
    援用之旁證足以證明被害結果為已足，尤須綜合一切積極佐證，除認定被告確為
    加害人之可能外，在推理上無從另為其他合理原因之假設。有不合於此，即不能
    以被害人之陳述做為論斷之證據。另無論直接證據或間接證據，其為訴訟上證明
    ，須於通常一般人均不至於有所懷疑，而得確信其為真實之程度者，始得據之為
    有罪之認定，倘其證明尚未達此一程度，而有合理性懷疑之存在時，即無從為有
    罪之認定，若不能證明被告犯罪者，應諭知無罪之判決，刑事訴訟法第三百零一
    條第一項定有明文。第按檢察官就被告犯罪事實，應負舉證責任，並指出證明之
    方法；又檢察官於審判期日所得為之訴訟行為，於自訴程序，由自訴人為之，刑
    事訴訟法第一百六十一條第一項及第三百二十九條分別定有明文，準此以解，自
    訴人於自訴程序中之審判期日，就被告犯罪事實，應負舉證責任，並指出證明之
    方法。
三、自訴人認被告戊○○涉有前揭詐欺得利犯行，無非係以被告戊○○係前開志煌工
    程行負責人，且自訴人等迄今尚未領得薪資等節為據。然訊據被告戊○○固不諱
    言確係志煌工程行之名義負責人等情，惟堅決否認有何詐欺得利犯行，並辯稱：
    上開工程行實係伊父親己○○經營，故有關本案招募工人至澎湖工作一事，伊並
    不知情等語。經查，本案被告戊○○係志煌工程行名義負責人之事實，有高雄市
    政府建設局營利事業資料查詢結果表一份在卷可稽，核與被告戊○○於本院審理
    時之自白相符，另徵諸自訴人及自訴人代理人於本院審理時均一再陳稱：當初招
    募員工至澎湖工作者確係被告戊○○之父親己○○，被告戊○○僅係名義負責人
    ，當初認被告戊○○涉犯詐欺罪嫌，係因其係該工程行之名義負責人，理論上應
    知悉該工程欠資事件才將之論列為被告，然經自訴人查詢結果，被告戊○○應僅
    係單純名義負責人，渠等主要自訴對象係被告己○○等語，而被告己○○經本院
    合法傳喚及拘提均未到庭陳述，業經本院依法通緝中，然對照自訴人及自訴人代
    理人上揭所陳，充其量僅足認定被告戊○○係前開工程行之名義負責人，惟是否
    確有參與本案詐欺得利犯行，尚應調查其他積極事證以對，參諸自訴人就此均無
    法提出其他證據以資證明被告戊○○確有積欠工資及故意藉此從事詐欺得利之犯
    罪事實，本院自不得遽以臆測方式，推論認定被告戊○○涉犯本案詐欺得利犯行
    ，參諸前引法條及最高法院判例意旨之說明，被告犯罪既無從證明，依法自應為
    無罪之諭知。
據上論結，依刑事訴訟法第三百四十三條、第三百零一條第一項，判決如主文。
中      華      民      國      九十二      年    九    月      四  日
                                  臺灣高雄地方法院刑事第六庭
                                      法  官  邱基峻
右正本證明與原本無異。
如不服本判決，應於判決送達後十日內，向本院提出上訴狀。
                                      書記官  顏平國
中    華    民    國      九十二      年        九      月      五      日


司法院資訊處製作；財團法人民間司法改革基金會備份。
